臺灣臺北地方法院刑事判決
111年度易字第386號
公  訴  人  臺灣臺北地方檢察署檢察官
被      告  VO NGOC GIAU（中文名：武玉饒)

上列被告因詐欺案件，經檢察官提起公訴（110年度偵字第19850
號），本院判決如下：
    主  文
VO NGOC GIAU犯詐欺取財罪，處有期徒刑參月，如易科罰金，以
新臺幣壹仟元折算壹日。未扣案之犯罪所得新臺幣貳拾肆萬柒仟
陸佰陸拾伍元沒收，於全部或一部不能沒收或不宜執行沒收時，
追徵其價額。
被訴詐欺胡惠芝部分無罪。
    事  實
一、VO NGOC GIAU（中文名：武玉饒，下稱武玉饒）與胡惠芝為
    朋友，並經胡惠芝介紹而認識何氏金芝。詎武玉饒明知其對
    外積欠高額債務，已陷於經濟困窘，無資力清償積欠之金錢
    ，倘如實以告將無法借款周轉，竟意圖為自己不法之所有，
    基於詐欺取財之接續犯意，於民國109年3月16日至同月23日
    間，向何氏金芝佯稱其擁有包含住處及臺北市松山區之房產
    ，且松山區房產每月可收取新臺幣（下同）20萬元之租金，
    另有出借金錢給他人，可及時取回，係有資力之人，因臨時
    需金錢周轉、偷拿老公之錢要立即返還以免被老公毆打，急
    需借款，然可於短期內還款之不實詐術，隱瞞自己資力不佳
    、對外積欠高額債務之事實，致何氏金芝陷於錯誤，誤認武
    玉饒有可於短期內清償債務之資力，乃與武玉饒達成借款之
    約定，並因此於下列時間，以下列方式交付借款：㈠於109年
    3月16日至同月22日間之某日，何氏金芝在其工作之早餐店
    （址設臺北市○○區○○○路0段000號，起訴書誤載時間、地址
    部分，應予更正），交付現金10萬元與武玉饒。㈡於109年3
    月23日接獲武玉饒借款之請求後，何氏金芝因身上已無金錢
    ，轉向鄰居丁○○借款，何氏金芝、丁○○即於當日晚間在住處
    附近之士林農會（址設臺北市○○區○○○路0段000號，起訴書
    誤載地址部分，應予更正），交付現金23萬元與武玉饒，並
    約定武玉饒應將款項返還何氏金芝，若未返還，則由何氏金
    芝向丁○○清償（下與㈠借款合稱本案借款）。嗣武玉饒未於
    約定期間償還上開借款，經何氏金芝多次催促，仍以尚未收
    取房租、尚未收回債權為由推諉，迄今僅分期返還少額款項
    ，何氏金芝經武玉饒之其他債權人告以上情後，始悉受騙。
二、案經何氏金芝訴請臺灣臺北地方檢察署檢察官偵查起訴。　
    理  由
甲、有罪部分
壹、程序部分
一、本判決下述所引用被告武玉饒以外之人於審判外之言詞或書
    面陳述，被告於本院審理時已同意該等證據有證據能力（見
    易卷第70至72頁），本院審酌上開證據資料作成時之情況，
    尚無違法不當及證明力明顯過低之情形，而認為以之作為證
    據應屬適當，依刑事訴訟法第159條之5規定，均有證據能力
    。
二、本判決其餘認定犯罪事實之非供述證據，與本案待證事實間
    均具關聯性，且無證據足認係公務員違背法定程序所取得，
    依刑事訴訟法第158條之4規定之反面解釋，亦均有證據能力
    。
貳、實體部分　　
一、訊據被告固不否認其有向何氏金芝借款之事實，然矢口否認
    有何詐欺取財之犯行，並辯稱：這次借款之金額僅有25萬元
    ，不是33萬元，我是說要借款繳納房租租金，並沒有說是偷
    拿老公的錢要趕快還，也沒有說不實的理由，這筆錢是何氏
    金芝帶我去跟她稱為姐姐的丁○○拿，約定利息是3分利，扣
    掉利息後是給我23萬3000元現金，但我有借有還，本金1個
    月1萬5000元我還了6個月，共還了9萬元，利息部分每月還7
    000元，按月也付了1年，是有借有還，沒有詐欺何氏金芝云
    云。
二、認定事實所憑之證據及理由：　
  ㈠下列事實有相關證據可佐，並為公訴人、被告所同意（見易
    卷第73至74頁），均堪認定屬實：
  1.被告曾在臺北市○○區○○路00號開設美甲店。
  2.被告與何氏金芝及胡惠芝為友人，係由胡惠芝介紹被告與何
    氏金芝認識。
  3.被告於107 年起，曾因多張本票債務未清償，經不同債權人
    聲請本票准許強制執行之裁定，或聲請核發支付命令，有相
    關裁定可證（見偵卷第173 至185 頁）。
  4.被告因向何氏金芝借款，曾開立附表二本票交付何氏金芝（
    票面金額共計53萬元），以此作為還款之擔保，有上開本票
    可證（見他卷第47至55頁）。
  ㈡被告於109年3月16日至同月23日間向何氏金芝及丁○○借款之
    數額為33萬元：
　1.關於109年3月16日至同月23日間，被告向何氏金芝借款之數
    額，何氏金芝於提起告訴時，係主張被告佯稱家中有黃金、
    現金，並表示在臺北市松山區八德路有房子出租給別人，房
    租每月20幾萬元，其因此不實理由遭騙10萬元、23萬元，金
    錢係在臺北市○○區○○○路0段000號交付被告等語（見他卷第3
    7頁）。又偵查中證稱：我從109年3月起開始借款，第1次借
    10萬、第2次借33萬（即本案借款）、第3次借10萬，第2次
    是在我住的地方給錢，被告第1筆借款是約定2個禮拜後還款
    ，但才隔兩天，被告又說偷了老公的錢要補回去，借了第2
    次也說好3月27日要還錢，借給被告的錢有時是向我朋友周
    轉的等語（見偵卷第19、94至95頁）。再於本院審理中結證
    稱：被告跟我借過4次的錢，總共53萬元，第1次10萬、第2
    次也是10萬、第3次是23萬、第4次是10萬，偵查中說的33萬
    是分成10萬、23萬，第1次10萬後，被告說沒有錢、轉不過
    來，又來跟我借10萬元，要我借錢給她轉一下，這是第2次
    ，在我工作的地方即臺北市士林區延平北路6段209號；第3
    次是109年3月23日晚上，在我住家附近，被告跟我借23萬元
    ，說是偷拿老公一筆錢，還拿手機給我看照片，她家箱子裡
    面有很多錢，說她老公把錢放在那裡，她把錢偷走，如果沒
    有還回去，她老公會跟她離婚、會打死她，我說我沒有錢，
    要請我朋友幫忙，所以我打電話給丁○○，丁○○同意借款後約
    在農會那邊，因為丁○○身上的錢不夠，她到農會那邊領錢給
    被告，我是心軟才幫被告借錢，是我把錢交給被告的，這個
    錢被告不還，就是我要負責還錢等語（見易卷第146、155至
    166、152頁）。
　2.觀何氏金芝上開證詞，雖就借款地點、被告向其借款次數之
    細節（即總共分成3次或4次，本案借款是否分成10萬元、23
    萬元，或1次33萬元）有些許出入，然其對於借款總額共53
    萬元、本案借款為33萬元、被告借款原因等主要部分之證詞
    ，證言則始終明確、一致，核與證人丁○○於本院審理中結證
    稱：我透過何氏金芝才和被告有金錢往來，是有一次被告向
    何氏金芝借錢，何氏金芝沒有錢所以來找我，後來我有借錢
    ，因為我想說是何氏金芝來找我，所以雖然我知道是被告要
    借錢，但我認為借錢是針對何氏金芝，我是把錢給何氏金芝
    ，如果到時候要還，也是何氏金芝要還，當時我借了23萬元
    ，被告說要借1、2個月而已，時間在3、4月間晚上，在延平
    北路8段的士林農會，我家裡有一些錢，又用提款卡領了一
    些錢，領完就直接把錢借出去等語（見易卷第248至252頁）
    相符，亦與被告因未能如期償還借款，而於109年5月11日開
    立附表二本票交付何氏金芝收受，而附表二之本票總額即為
    53萬元一事（見前述㈠4.）符合，堪認何氏金芝證稱被告於1
    09年3月16日至同月23日間曾向其借款，其與丁○○交付之借
    款數額共達33萬元一事，應屬實情，而可採信。
　3.被告雖否認本案借款之金額為33萬元，辯稱109年3月16日至
    同月23日間僅有向何氏金芝借款25萬元，且向丁○○拿錢時，
    約定3分利，扣除利息僅拿到23萬3000元之現金，故借款總
    額僅43萬元，其開立附表二本票之53萬元，係加計利息10萬
    元後之總額，並非借款總額云云。然查，附表二本票係被告
    於109年5月11日所開立（見他卷第47至55頁本票之發票日欄
    ），距被告借款之時間尚不到2個月，依被告所述之3分利計
    算，縱使43萬元借款之利息總額亦僅每月「1萬2900元」，
    實難認被告於109年5月間，有何開立本票擔保支付「利息10
    萬元利息」（即近8個月利息）之必要。且依被告辯稱其第1
    筆借款10萬元，於借款後2個月即全數現金返還完畢等語（
    見易卷第68頁），倘若開立本票在被告上開還款後，更難認
    實際借款僅剩33萬元之情形下，被告有何同意開立差額近23
    萬元之「53萬元」本票交付何氏金芝作為擔保之可能，倘若
    開立本票在被告上開還款前，亦難認返還10萬元現金後，被
    告有何不要求取回部分本票之理由。由此，可認被告確實係
    因借款53萬元，方開立附表二本票交付何氏金芝收執，被告
    辯稱借款未達53萬元，本票與借款之差額均係利息云云，尚
    嫌無據，不足採信。
　㈢被告向何氏金芝約定系爭借款時，係以其有房產在臺北市可
    收取高額租金、有借款給他人，短期內即可還款，隱瞞自己
    對外積欠高額債務之不實詐術，致何氏金芝陷於錯誤而同意
    借款：
  1.刑法第339條第1項規定之詐欺取財罪，除主觀上應具不法所
    有之意圖及犯罪故意外，客觀上則係以行使詐術致令被害人
    陷於錯誤，而交付本人或第三人之財物與行為人為其構成要
    件。而民事法上金錢消費借貸關係之成立，其借用人之償債
    能力及借款原因，均係貸與人評估是否借款之重要考慮因素
    ，若將此等重要事項隱匿或虛構，使貸與人喪失正確研判之
    機會，或基於錯誤訊息而決定借款，自屬施用詐術。　　
　2.關於109年3月16日至同月23日間，何氏金芝同意借款給被告
    之原因，業據何氏金芝於偵查中證稱：被告第1筆借款是約
    定2個禮拜後還款，但才隔兩天，被告又說偷了老公的錢要
    補回去，借了第2次也說好3月27日要還錢。胡惠芝帶被告來
    我店裡後，被告就常常去我的店裡找我，並跟我說她樓上的
    房子是她買的，她有借別人錢，但目前須要錢買修指甲的材
    料，又說幾天就可以還我等語（見偵卷第19、94至95頁）。
    再於本院審理中結證稱：被告借了第1次10萬後，又說沒有
    錢、轉不過來，要我借錢給她轉一下，還說她有借錢給人家
    200多萬，這人會在幾月幾號把錢還給她，她就會把錢給我
    ，就是很短的時間內可以還我錢，這次借款時被告也有說她
    在松山那邊有房子租給人家，一個月收20萬，我就相信被告
    借錢之後是可以還的，只是一時周轉不靈，願意借10萬元給
    她；第3次是109年3月23日晚上，被告跟我借23萬元，說是
    偷拿老公一筆錢，還拿手機給我看照片，是她家裡箱子裡面
    有很多錢，說她老公把錢放在那裡，她把錢偷走，如果沒有
    還回去，她老公會跟她離婚、會打死她，被告講得很可憐，
    我就心軟了，我看被告在那邊有開店又有房子，才拜託丁○○
    借款等語（見易卷第147、155至166、152頁），明確證述其
    同意本案借款之原因，係因被告稱有急用，且認為被告會於
    短期內還款，係有高額借款債權、房租債權可收取之有資力
    之人。　　
  3.關於被告確實有以高額借款債權、房租債權可收取，並以樓
    上的房子是其所購買，借款要急用等語，取信於何氏金芝一
    事，亦經胡惠芝於本院審理中結證稱：被告在借完第1筆10
    萬元後，有跟何氏金芝說她在八德路有房子租給外國人，有
    租金，且有說有人跟她借100、50萬等我不確定、但金額很
    大的數字，說她都還沒有把錢拿回來，等拿到錢後就可以還
    錢給何氏金芝等語（見易卷第176至177頁），以及丁○○於本
    院審理中結證稱：何氏金芝找我借款時我知道被告是要急用
    ，詳細的理由我已經不記得了，我有說我沒有要借很久，就
    是1、2個月，被告那時候也說好，我們知道被告住在社子，
    被告那時騙我們說那間房子是她買的，我們想說被告應該是
    有能力可以償還，好像過得不錯等語（見易卷第250至252頁
    ）。
　4.除何氏金芝、胡惠芝及丁○○前開證述外，由被告於借款後之
    109年4月間，因何氏金芝催討還款，曾在通訊軟體LINE（下
    稱LINE）上向何氏金芝佯稱：「OK，因為我比較晚還給你抱
    歉，是因為我要整阿真，她的先生問有沒有跟人借錢，可是
    我不敢讓我先生知道，她一直跟我說，我也受不了」、「我
    不再跟你拖了，我就去拿錢」、「阿姐，等我去拿房租，等
    拿到房租後一併還給你，我先還給你2萬，明天再還給你20
    萬好嗎？」、「我明天還你，請你諒解，我真的還沒拿到房
    租」，有上開LINE對話紀錄及譯文存卷可證（見他卷第39、
    43頁，偵卷第18至19頁）。由被告於對話中主動提到「有借
    人錢」、「要去收取房租，收取後可還20萬元」、「還沒還
    錢是因為還沒拿到房租」等語，益見何氏金芝證稱被告有以
    其有借款債權、房租債權可收取，短期內即可還款，營造其
    有還款之資力假象向其借款一事，應屬實情。
　5.然而，被告非但無借款債權可收取，亦無房產可收取租金，
    更早於向何氏金芝借款前之107年間，即在外積欠逾2000萬
    元之高額債務，分別經債權人朱慧玲（本票債務，債務金額
    為1269萬元）、裴氏日（本票債務，債務金額為640萬元）
    、梨氏明紅（本票債務，債務金額為130萬4500元）、張莉
    娟（支付命令，債務金額132萬3350元），向本院對被告聲
    請支付命令或本票裁定，有上開裁判在卷可佐（見他卷第21
    至35頁），其中裴氏日、梨氏明紅於裁定後已對被告聲請強
    制執行，卻因被告名下無任何財產，終致未能執行，業經本
    院發給、換發債權憑證（案列本院107司執字第129025、129
    024號、110年度司執字第121972號），且被告迄今均未能清
    償上開債務，亦據其於本院審理中自承明確（見易卷第269
    頁），更可認定被告於向何氏金芝借款時，對外係積欠高額
    債務，並陷於周轉不靈、資力不足清償債務之狀態，應甚明
    確。
　6.依上，被告以其有急用，除擁有房產外，更有高額借款及房
    租債權可收取，具良好之還款資力，可於短期內清償借款為
    由，向何氏金芝借款之事實，堪可認定。又被告既自承配偶
    已經過世，其並無偷拿配偶之錢，要盡快返還之急用，亦坦
    承其沒有借錢給別人、名下沒有不動產，房子是承租而來（
    見易卷第69、272頁），且何氏金芝借款前更已積欠朱慧玲
    、裴氏日、梨氏明紅高額債務尚未清償（見易卷第269頁）
    ，卻營造具有還款資力之假象，並承諾可於1個月後短期還
    款（見易卷第151頁），致何氏金芝誤認借款事由為真，被
    告有資力可於短期內還款，基於被告之借款原因及償債能力
    之錯誤訊息，作出同意借款之決定，堪認被告所為，該當於
    刑法所規定之詐術無訛。是以，被告客觀上確有實施詐術之
    行為，主觀上亦因無資力還款，而存有取得借款，意圖為自
    己不法所有之詐欺取財犯意，並使何氏金芝受有借款未能如
    期、全數返還之財產上損害。　　
　㈣被告辯稱其係有借有還，並非詐欺何氏金芝云云。然查：
　1.關於還款一事，被告先於警詢中辯稱：我有用現金轉給何氏
    金芝共19萬元云云（見他卷第110頁），再於偵查中辯稱：1
    09年3月15日借款10萬元，我已用現金全數償還，本案借款
    我每月償還1萬5000元，6個月共9萬元，是用匯款的方式云
    云（見偵卷第55頁），復於本院審理中辯稱：本案借款我每
    次還1萬5000元已經還了6次，4次何氏金芝，2次給丁○○，還
    有1次是6萬元，以及之前每天拿1000元，總共1萬多元，利
    息我有另外付云云（見易卷第268頁），由此可知，被告於
    偵查、審理中，對於本案借款之還款方式（現金或匯款）、
    對象（何氏金芝或丁○○）及數額(19萬或16萬)，前後已有不
    一之處。佐以被告於本案偵查、審理中，經檢察官、法官多
    次要求提出還款之證明後（見偵卷第55頁，易卷第37、69、
    117頁），除4張ATM交易明細表外（見他卷第119至125頁）
    ，仍未能提出其它簽收現金還款之證明、匯款交易之紀錄，
    何氏金芝復否認被告曾用現金還款，證稱被告之還款均是直
    接匯至其銀行帳戶等語（見易卷第166頁），丁○○亦證稱被
    告僅返還3萬元本金，利息部分沒有給，且其沒有給過被告
    帳戶，這3萬元是何氏金芝拿來還其，被告沒有轉帳給其等
    語（見易卷第254至256頁）。因此，本院僅能依何氏金芝設
    立在士林農會帳戶之歷史交易紀錄，認定被告就全部借款（
    包含本案借款、如下述不另為無罪之附表一借款），償還何
    氏金芝之總額為8萬2335元（自109年5月26日起至110年1月2
    日，以被告帳戶或同一交易註記之跨行現金存款匯款總額：
    1500元+1500元+1000元+2500元+1000元+1000元+8000元+600
    0元+1985元+2985元+1985元+1985元+2985元+1萬4985元+1萬
    4985元+2985元+4985元+6985元+2985元=8萬2335元，見偵卷
    第79至81頁存款歷史交易明細查詢）。
　2.被告雖於借款後曾陸續償還款項8萬2335元，然其既如前述
    ，係以不實事由借款，並營造其有房產、有高額借款、房租
    債權可收取之不實資力，承諾短期還款之不實詐術，取信於
    何氏金芝，隱瞞其對外積欠高額債務、無資力之財務狀況，
    可見被告於借款時，確已明知向何氏金芝借款之債務超出其
    資力負荷範圍，然為取得借款，仍以上開詐術詐欺何氏金芝
    ，自足認其自始即無依約償還借款之意思，主觀上存有自己
    不法所有之意圖及詐欺取財之犯意無訛，是其所涉詐欺取財
    之責任，自不能因其於「承諾還款之日」過後，方因何氏金
    芝多次催款、要求其簽立本票後，自109年5月26日起分次、
    小額償還款項，且迄110年1月2日起即未繼續返還任何款項
    之行為而解免，是被告以其曾還款，辯稱其並非詐欺云云，
    並不足採。
  ㈤綜上所述，被告前揭所辯，均不足採，本案事證明確，其犯
    行堪以認定，應予依法論科。　
三、論罪科刑：
  ㈠核被告所為，係犯刑法第339條第1項之詐欺取財罪。
　㈡被告就事實欄一㈠、㈡，兩度以不實事由、資力向何氏金芝借
    款之行為，客觀上係於密接之時間、地點所為，亦均係侵害
    何氏金芝之財產法益（何氏金芝分別交付自身、丁○○之金錢
    ，且何氏金芝於被告未償還借款後，係自行向丁○○清償借款
    ），主觀上亦均係基於詐欺何氏金芝之單一目的，應認係同
    一犯意，各行為之獨立性極為薄弱，依一般社會觀念難以強
    行分離，在刑法評價上，以視為數個舉動之接續施行，合為
    包括之一行為予以評價，較為合理，應論以接續犯之一罪。
　㈢爰以行為人之責任為基礎，審酌被告有資金需求，卻不思以
    正當途徑獲取金錢，竟濫用何氏金芝對其同鄉之感情及好意
    協助急用之信賴，佯以不實理由、不實資力、隱瞞自身財務
    困境、承諾短期還款之詐術，使何氏金芝陷於錯誤而同意交
    付金錢，所為實不足取。參以被告犯罪後始終否認犯行，未
    能將全數借款返還給何氏金芝，且於110年1月2日最後一次
    還款後，迄今已1年半餘之期間，拒未返還任何款項，亦未
    能與何氏金芝達成和解，均不足為犯後態度之有利考量。兼
    衡何氏金芝因受詐欺所交付之借款數額共33萬元，被告於何
    氏金芝催款、要求其開立本票後，曾返還8萬2335元，目前
    仍有24萬7665元之款項未還、被告過往素行非佳（見易卷第
    229至230、305頁臺灣高等法院被告前案紀錄表）、犯罪動
    機、目的、手段、何氏金芝就本案之意見（見易卷第273頁
    ），暨被告自述在越南係高中畢業之智識程度，過往曾從事
    美甲行業，目前在家帶小孩、做工，和已成年之大兒子居住
    、家庭成員尚有在越南之母親、兩名子女，其中一名子女未
    成年，須其扶養之生活狀況（見易卷第272至273頁）等一切
    情狀，量處如主文所示之刑，並諭知易科罰金之折算標準。
四、沒收：
  ㈠犯罪所得，屬於犯罪行為人者，沒收之；前二項之沒收，於
    全部或一部不能沒收或不宜執行沒收時，追徵其價額，刑法
    第38條之1第1項前段、第3項分別定有明文。
  ㈡被告就本案犯行所取得之借款共33萬元，而被告積欠何氏金
    芝借款包含本案借款及附表一借款，依最有利被告之計算方
    式，將被告對何氏金芝還款均作為本案借款之還款，扣除已
    還款之8萬2335元外，仍有24萬7665元，核屬犯罪所得，依
    刑法第38條之1第1項前段規定，應宣告沒收之，並於全部或
    一部不能沒收或不宜執行沒收時，依同條第3項規定，追徵
    其價額。至被告如於本院宣判後有全部或一部賠償之行為，
    僅涉及檢察官執行時是否扣抵犯罪所得，無礙於本院所為犯
    罪所得沒收或追徵之宣告，併此敘明。　　
參、不另為無罪諭知部分：
一、公訴意旨另以：被告除本案借款外，明知其因經濟困窘，並
    無資力清償借款，竟意圖為自己不法之所有，基於詐欺取財
    之犯意，接續於附表一所示時間、詐騙方式詐欺何氏金芝，
    致何氏金芝陷於錯誤，將附表一編號1、2借款交付被告，因
    認被告就取得此部分借款之行為，亦涉犯刑法第339條第1項
    之詐欺取財罪嫌等語。
二、惟查：
  ㈠關於附表一編號1借款之原委，業據何氏金芝於本院審理中證
    稱：我於109年3月15日第1次借了10萬元（即第1次借款、附
    表一編號1借款）給被告，被告是胡惠芝的朋友，我之前完
    全不認識被告，我願意借被告10萬元，是看在胡惠芝的面子
    上，當時我在開早餐店，胡惠芝把被告帶到我的店裡，我對
    被告沒有什麼瞭解，這次借款時，被告沒有說什麼原因、她
    要怎麼樣，是胡惠芝帶她來說她要借錢，所以我就借了，被
    告說她有借人家200萬元、有房子租給人家，都是本案借款
    （即第2次借款）時她才講，也說她可以很快還錢等語（見
    易卷第154至155、164至166頁）。由何氏金芝上開證述，可
    知何氏金芝出借附表一編號1借款給被告時，完全不認識被
    告，僅因被告係胡惠芝所帶來，「看在胡惠芝之面子上」而
    同意借款，實與被告佯稱之資力、還款能力均無涉，自難認
    何氏金芝就附表一編號1同意借款之行為，亦係因「被告施
    用詐術」一事所致。
  ㈡關於附表一編號2借款之原委，則據何氏金芝於本院審理中證
    稱：最後一次被告又跟我拿了10萬元（即附表一編號2借款
    ），被告說她把胡惠芝的黃金手鍊、項鍊拿去金飾店抵押，
    但被告沒有錢去把黃金贖回來，胡惠芝有一直跟被告催還這
    些黃金飾品，所以被告才跟我借10萬元要去把胡惠芝的黃金
    要回來等語（見易卷第158頁）。由何氏金芝上開證述，可
    知何氏金芝出借附表一編號2借款給被告，係因上開款項將
    作為贖回胡惠芝黃金之用，審酌本院函詢被告開設美甲店附
    近之銀樓、金飾店之結果，胡惠芝確曾於109年3月31日至大
    儷金銀樓，用黃金手鍊1條、黃金項鍊1條、黃金墜飾1件，
    抵押借款10萬元，並於109年4月13日以10萬元將上開金飾贖
    回，有大儷金銀樓111年9月27日回函及檢附之收購黃金、金
    飾之證明在卷可參（見易卷第215至217頁），亦足認被告向
    何氏金芝取得附表一編號2借款後，胡惠芝確已取回原抵押
    借款之金飾無訛，是何氏金芝所認知之借款理由實與胡惠芝
    抵押、取回金飾之時序相符，是依何氏金芝之證述，亦難認
    被告以上開事由向何氏金芝借款之行為，係佯以不實詐術，
    或使何氏金芝基於錯誤訊息而決定借款，換言之，何氏金芝
    所主張此部分之借款事由，既有卷內相關證據可為核實，尚
    難認此部分借款，亦係被告以不實理由之詐術而詐得。
  ㈢從而，被告就取得附表一編號1、2借款之行為，尚難謂有施
    用不實詐術，致何氏金芝陷於錯誤之舉，與刑法第339條第1
    項之詐欺取財罪構成要件不符，此部分本應為被告無罪之諭
    知，惟因公訴意旨認被告此部分若有罪，與被告前開對何氏
    金芝詐欺取財之有罪部分，有接續犯之實質上一罪關係，爰
    不另為無罪之諭知。
乙、無罪部分
一、公訴意旨另以：被告明知其因經濟困窘，並無資力清償借款
    ，竟意圖為自己不法之所有，基於詐欺取財之犯意，於109
    年4月間某日，在臺北市士林區延平北路6段之美甲店內，向
    胡惠芝佯稱需借用黃金抵押，以便還款給何氏金芝云云，向
    胡惠芝詐得黃金手鍊1條、黃金戒指2個及黃金耳環1副（下
    稱本案金飾），因認被告涉犯刑法第339條第1項之詐欺罪嫌
    等語。
二、犯罪事實應依證據認定之，無證據不得認定犯罪事實；不能
    證明被告犯罪者，應諭知無罪之判決，刑事訴訟法第154條
    第2項、第301條第1項分別定有明文。認定犯罪事實所憑之
    證據，雖不以直接證據為限，間接證據亦包括在內；然而無
    論直接或間接證據，其為訴訟上之證明，須於通常一般之人
    均不致有所懷疑，而得確信其為真實之程度者，始得據為有
    罪之認定（最高法院109年度台上字第4700號判決意旨參照
    ）。檢察官對於起訴之犯罪事實，應負提出證據及說服之實
    質舉證責任。倘其所提出之證據，不足為被告有罪之積極證
    明，或其指出證明之方法，無從說服法院以形成被告有罪之
    心證，基於無罪推定之原則，自應為被告無罪判決之諭知（
    最高法院76年度台上字第4986號、109年度台上字第4056號
    判決意旨參照）。　　
三、公訴意旨認被告犯刑法第339條第1項之詐欺罪嫌，係以：㈠
    被告於偵查中之供述；㈡胡惠芝於偵查中之證述；㈢被告之玉
    山銀行帳號0000000000000號帳戶之存戶個人資料及歷史交
    易明細；㈣本院107年度司票字第5533號、第10070號、第132
    19號、第13385號、第13386號裁定、107年度司促字第5416
    號、108年度司促字第7566號支付命令、債權憑證等資為論
    據。
四、訊據被告固不否認其與胡惠芝相識之事實，然堅詞否認有何
    詐欺胡惠芝之犯行，辯稱：附表一編號1之10萬元借款係胡
    惠芝向何氏金芝所借，因為胡惠芝與何氏金芝為朋友，胡惠
    芝徵求我同意後，以我的名義去向何氏金芝借款，為了還錢
    ，胡惠芝有變賣手鍊，返還借款8萬元給我，我再貼2萬元還
    給何氏金芝，胡惠芝有向何氏金芝借10萬元，也是胡惠芝自
    己去珠寶店典當、把錢還給珠寶店贖回手鍊，我沒有騙取胡
    惠芝的本案金飾等語。
五、得心證之理由：　　
  ㈠公訴意旨認被告向胡惠芝詐得本案金飾一事，固據胡惠芝於
    偵查中證稱：我有把本案金飾交給被告，因為我要被告還錢
    給何氏金芝，但被告沒有拿去換錢還給何氏金芝，我是4月
    之晚上在延平北路6段之被告店內交付給被告，當時店內沒
    有其他人等語（見偵卷第94頁），以及於本院審理中證稱：
    被告於109年4月間說要借錢還給何氏金芝，所以跟我借本案
    金飾去抵押，之後再贖回來還給我。本案金飾是我本來就有
    的，被告叫我去換大一點的手鍊，我把我的金飾借給被告，
    被告有去兩個地方典當，典當後要簽名的文件，是被告簽的
    ，我沒有簽等語（見易卷第167至175頁）。
  ㈡然查，胡惠芝證述其有將本案金飾交付被告一事，為被告所
    否認，而除胡惠芝之單一證述外，卷內查無任何補強證據（
    如交付本案金飾之收條、證明或證人）可為佐證，胡惠芝更
    自承除其外，上開事件無人知悉，包含其家人均不知道，且
    本案金飾雖係其從越南所帶來，但其無任何本案金飾之照片
    等語（見易卷第173至175頁）。此外，胡惠芝證述其係於「
    109年4月間」將「黃金手鍊1條、黃金戒指2個及黃金耳環1
    副」交付「被告拿去典當」，且「其未在相關文件上簽名」
    之過程，更與本院函詢被告開設美甲店附近之銀樓、金銀店
    後，大儷金銀樓回函表示，胡惠芝曾於109年3月31日，以「
    自身名義」至大儷金飾樓，用「黃金手鍊1條、黃金項鍊1條
    、黃金墜飾1件」，抵押借款10萬元，並於109年4月13日以1
    0萬元將上開金飾贖回，該次收購黃金、金飾之交易證明上
    亦係「胡惠芝親自簽名」（見易卷第215至217頁）之情節，
    無論就抵押金飾之時間、金飾之品項、前往典當之人、胡惠
    芝有無在典當文件上簽名等關乎本案金飾流向之重要細節，
    均顯然不符。
　㈢從而，胡惠芝雖證稱其有依被告之要求，將本案金飾交付被
    告，被告係以此方式詐得本案金飾云云，然卷內除胡惠芝之
    單方證述，並無補強證據可資佐證，胡惠芝之證詞復查與卷
    內之客觀事證不符，則在被告否認曾收受本案金飾之情形下
    ，本院實難僅以胡惠芝有明顯瑕疵可指之單一證詞，逕為被
    告不利之認定，是依卷內事證，尚無從遽認被告亦有向胡惠
    芝詐欺取得本案金飾之犯行。
六、綜上所述，公訴意旨就此部分所舉之證據，除胡惠芝有瑕疵
    之單一指述外，並無其他補強證據可資佐證，客觀上尚不能
    達於通常一般人均不致有所懷疑，而得確信被告有公訴人所
    指詐欺胡惠芝取得本案金飾之犯行，自屬不能證明被告犯罪
    ，揆諸前開規定及說明，即應為被告無罪之諭知。　
據上論斷，應依刑事訴訟法第299條第1項前段、第301條第1項（
依法院辦理刑事訴訟案件應行注意事項第159點，判決書據上論
結部分，僅引用應適用之程序法條），判決如主文。　　
本案經檢察官趙維琦提起公訴，由檢察官李建論到庭執行職務。
中　　華　　民　　國　　111 　年　　11　　月　　3 　　日
              刑事第十庭    審判長法  官  林孟皇
                                  法  官  蔡宗儒 
                                  法  官  林柔孜　 
上正本證明與原本無異。 
如不服本判決應於收受送達後20日內向本院提出上訴書狀，並應
敘述具體理由；其未敘述上訴理由者，應於上訴期間屆滿後20日
內向本院補提理由書（均須按他造當事人之人數附繕本）「切勿
逕送上級法院」。告訴人或被害人如對於本判決不服者，應具備
理由請求檢察官上訴，其上訴期間之計算係以檢察官收受判決正
本之日期為準。 因疫情而遲誤不變期間，得向法院聲請回復原
狀。
                                  書記官  林柏瑄
中　　華　　民　　國　　111 　年　　11　　月　　3 　　日
附錄本案論罪科刑法條：
中華民國刑法第339條
（普通詐欺罪）
意圖為自己或第三人不法之所有，以詐術使人將本人或第三人之
物交付者，處5年以下有期徒刑、拘役或科或併科50萬元以下罰
金。
以前項方法得財產上不法之利益或使第三人得之者，亦同。
前二項之未遂犯罰之。
附表一：
編號 時間 地點 詐騙方式 詐得財物 1 109年3月15日 何氏金芝所任職位在臺北市士林區延平北路6段209號之早餐店內 被告向何氏金芝佯稱要購買美甲店之材料，需借款10萬元，會於2週內還款云云 10萬元現金 2 109年4月1日 同上 被告向何氏金芝佯稱其有向胡惠芝借用黃金去抵押，需借款10萬元以贖回黃金云云 10萬元現金 

附表二：　
編號 發票日 票面金額 到期日 票據號碼 1 109年5月11日 4萬元 未載 TH0000000 2 109年5月11日 4萬元 未載 TH0000000 3 109年5月11日 4萬元 未載 TH0000000 4 109年5月11日 4萬元 未載 TH0000000 5 109年5月11日 4萬元 未載 TH0000000 6 109年5月11日 4萬元 未載 TH0000000 7 109年5月11日 4萬元 未載 TH0000000 8 109年5月11日 4萬元 未載 TH0000000 9 109年5月11日 4萬元 未載 TH0000000 10 109年5月11日 4萬元 未載 TH0000000 11 109年5月11日 4萬元 未載 TH0000000 12 109年5月11日 5萬元 109年5月25日 TH0000000 13 109年5月11日 4萬元 未載 TH0000000         共      計  53萬元